---
title: "MCQ2-탐색분석-20220913"
author: "jihwalee"
format: html
editor: visual
toc: true
number-sections: true
theme: litera
---

# 자료 불러오기

v.rds p.rds 파일 작업 디렉토리에 복사

```{r}
getwd()
```

R환경으로 이입

```{r}
readRDS("v.rds") -> df
dim(df)
str(df)
```

```{r}
names(df)
```

# 변수 선택

```{r}
library(tidyverse)
library(tidytable)
df %>% select.(progress, vaccine_norm, covid_risk, q_chosun, q_joong, q_hani, q_khan) -> df
names(df)
```

# 기술통계

```{r}
library(skimr) # 기술통계
library(gt) # 기술통계 표 깔끔하게 
skim(df)
skim(df) %>% gt()
```

# 상관분석

```{r}
library(GGally)
ggpairs(df)
```

# 가설 및 결과

분석할 변수로 1. 주관적 진보성향(progress) 2. 주관적 백신규범(vaccine_norm) 3. 코로나 위험지각(covid_risk), 4. 주관적 뉴스품질평가(뉴스품질지각, q\_)를 선택했다. (뉴스품질지각은 조선, 중앙, 한겨레, 경향만 포함) 

## 가설 

가설 1: 주관적 진보성향이 높을수록(보수적일수록) 주관적 백신규범 수준이 높을 것이다. 

가설 2: 코로나 위험지각 수준이 높을수록 주관적 백신규범 수준이 높을 것이다. 

가설 3-1: 주관적 진보성향이 높은 사람(보수적)은 보수지(조선, 중앙)의 뉴스품질을 높게 평가할 것이다.

가설 3-2: 주관적 진보성향이 높은 사람(보수적)은 진보지(한겨레, 경향)의 뉴스품질을 낮게 평가할 것이다.

가설 4-1: 주관적 진보성향이 낮은 사람(진보적)은 보수지(조선, 중앙)의 뉴스품질을 낮게 평가할 것이다.

가설 4-2: 주관적 진보성향이 낮은 사람(진보적)은 진보지(한겨레, 경향)의 뉴스품질을 높게 평가할 것이다. 

## 결과

가설 1 결과: 주관적 진보성향과 주관적 백신규범 사이에는 통계적으로 유의한 상관성이 관측되지 않았다(r = 

코로나 위험지각은 주관적 백신규범과의 상관성이 관측됐다(r=0.542, p\<0.001). 
