---
title: "MCQ2-2W"
author: "AD202211602 이지화"
format: html
editor: visual
toc: true
number-sections: true
theme: litera
---

# 자료 불러오기

v.rds p.rds 파일 작업 디렉토리에 복사

```{r}
getwd()
```

R환경으로 이입

```{r}
readRDS("v.rds") -> df
dim(df)
str(df)
```

```{r}
names(df)
```

# 변수 선택

```{r}
library(tidyverse)
library(tidytable)
df %>% select.(progress, vaccine_norm, covid_risk, q_chosun, q_joong, q_hani, q_khan) -> df
names(df)
```

# 기술통계

```{r}
library(skimr) # 기술통계
library(gt) # 기술통계 표 깔끔하게 
skim(df)
skim(df) %>% gt()
```

# 상관분석

```{r}
library(GGally)
ggpairs(df)
```

# 가설 및 결과

분석할 변수로 1. 주관적 진보성향(progress) 2. 주관적 백신규범(vaccine_norm) 3. 코로나 위험지각(covid_risk), 4. 주관적 뉴스품질평가(뉴스품질지각, q\_)를 선택했다. (뉴스품질지각은 조선, 중앙(보수지), 한겨레, 경향(진보지)만 포함) 

## 가설

-   가설 1: 주관적 진보성향이 높을수록(보수적) 주관적 백신규범 수준이 높을 것이다. 

-   가설 2: 코로나 위험지각 수준이 높을수록 주관적 백신규범 수준이 높을 것이다. 

-   가설 3: 주관적 진보성향이 높은 사람(보수적)은 보수지(조선, 중앙)의 뉴스품질을 높게 평가하고 진보지(한겨레, 경향)의 뉴스품질을 낮게 평가할 것이다.

## 결과

-   가설 1 결과: 주관적 진보성향과 주관적 백신규범 사이에는 통계적으로 유의한 상관성이 관측되지 않았다*(r = -0.120, p\>0.5)*. 가설1은 지지되지 않았다. 

-   가설 2 결과: 코로나 위험지각과 주관적 백신규범 사이에는 통계적으로 유의한 상관성이 관측되었다*(r=0.542, p\<0.001)*. 가설2는 지지되었다.

-   가설 3 결과: 주관적 진보성향과 주관적 뉴스품질평가 사이에서는 주관적 진보성향과 조선일보 평가*(r=0.334, p\<0.001)*, 중앙일보*(r=0.227, p\<0.001)*, 한겨례*(r=-0.165, p\<0.01)*사이에서 통계적으로 유의한 상관성이 관측되었다. 경향신문*(r=-0.010, p\>0.5)*은 통계적으로 유의한 상관성이 관측되지 않았다. 즉, 주관적 진보성향이 높을수록(보수적일수록) 조선일보와 중앙일보의 품질을 높게 평가하며 한겨레는 낮게 평가한다고 해석할 수 있다. 
